【裁判字號】    98,上訴,2404
【裁判日期】    981231
【裁判案由】    毒品危害防制條例
【裁判全文】
臺灣高等法院臺中分院刑事判決        98年度上訴字第2404號
上  訴  人  臺灣臺中地方法院檢察署檢察官
被      告  甲○○
                    3（現另案於臺灣臺中監獄執行中）
選任辯護人  林志忠  律師
上列上訴人因被告毒品危害防制條例案件，不服臺灣臺中地方法
院98年度訴字第2132號中華民國98年10月7日第一審判決（起訴
案號：臺灣臺中地方法院檢察署97年度偵字第18422、19642、22
718號），提起上訴，本院判決如下：
    主  文
上訴駁回。
    理  由
一、公訴意旨略以：(一)被告甲○○與共犯林建聲意圖營利，共同
    基於販賣第一級毒品海洛因之犯意聯絡，由林建聲以其所有
    之0000000000、0000000000號行動電話作為販賣海洛因聯絡
    之用，替甲○○販賣第一級毒品海洛因，而甲○○則負責提
    供海洛因毒品交由林建聲出售，並以提供林建聲住宿及施用
    解癮所需之毒品海洛因、甲基安非他命，而作為替其販賣毒
    品之代價，林建聲與甲○○即基於前揭之犯意聯絡與行為分
    擔，於下列時、地販賣海洛因予楊信孝：於97年7初某日
    ，因楊信孝以其所持用之0000000000號行動電話撥打000000
    0000號行動電話給林建聲，欲購買海洛因解癮，雙方約定在
    臺中市○○路與公園路口附近之車王旅館交貨，嗣林建聲向
    甲○○取得毒品海洛因後，即至該約定地點，出售海洛因1
    包予楊信孝，並向楊信孝收取新臺幣（下同）1000元後，再
    交予甲○○以營利。於97年7月26日某時，因楊信孝需要
    海洛因毒品解癮，故以所持用之前揭電話撥打林建聲所持用
    之0000000000號電話欲購買海洛因，雙方即約在前揭車王旅
    館見面，因林建聲與甲○○已不住車王旅館，故林建聲向甲
    ○○拿取海洛因後，即騎機車前往車王旅館門口與楊信孝見
    面而售予楊信孝海洛因1包，並向楊信孝收取1000元，並交
    予甲○○以營利。於97年8月3日中午，楊信孝因需海洛因
    毒品解癮，故即以其前揭電話撥打林建聲之0000000000號電
    話聯絡購買海洛因事宜，雙方並約定在林建聲與甲○○所居
    住之臺中市○○路2之55號之富仙飯店樓下交易，於同日中
    午12時許，楊信孝依約前來，並由林建聲將甲○○交付之海
    洛因1包代為出售予楊信孝，並欲向楊信孝收取1000元之價
    金以營利，因楊信孝身上之款項不足1000元，故僅先交予60
    0元之價金予林建聲，林建聲再交予甲○○以營利。於97
    年8月4日上午6時52分許，楊信孝因需海洛因毒品解癮，故
    即以其前揭電話撥打林建聲之0000000000號電話，表示要去
    找林建聲，林建聲於同日上午6時52分許，即回撥電話予楊
    信孝，雙方即聯絡購買海洛因事宜，並約定在林建聲與甲○
    ○所居住之前揭富仙飯店樓下交易，於同日上午7時5分許，
    楊信孝依約前來，並由林建聲向甲○○拿取1包海洛因後，
    代為出售予楊信孝，並欲向楊信孝收取1000元之價金以營利
    ，因楊信孝表示其身上之款項不足，須待同月5日領款後，
    方可支付，故僅先交予8月3日購買海洛因所積欠之400元價
    金予林建聲，而尚積欠林建聲、甲○○1000元。因甲○○與
    林建聲隨即於同日15時54分許，在富仙飯店703號室內，為
    警查獲，故楊信孝於事後再聯絡林建聲時，電話已無法接通
    。嗣於97年8月4日15時20分許，甲○○與林建聲為警在臺中
    市○○路2之55號之富仙飯店703室為甲○○所承租之房間內
    查獲，並扣得第一級毒品海洛因7小包（含袋重15公克，淨
    重11.65公克）、第二級毒品甲基安非他命6小包（含袋重
    8.3公克，驗後餘重5.9705公克）、電子秤1個、葡萄糖1盒
    、杓子1支、分裝袋1包，及各裝有0000000000號、00000000
    00號、0000000000門號SIM卡之行動電話3支。(二)甲○○基於
    販賣第一級毒品之犯意，於97年7月31日上午11時許，在臺
    中市○○路120之3號3樓5室蔡錦銘承租之房間內，出售海洛
    因5小包（約0.8公克）予蔡錦銘，並向蔡錦銘收取價金3000
    元以營利。嗣蔡錦銘於97年7月31日16時50分許，為警在前
    址居處查獲，並扣得蔡錦銘向甲○○所購得之海洛因4小包
    ，因而循線查獲。(三)甲○○基於販賣第一級毒品與第二級毒
    品之犯意，於97年7月21日上午6時許，在臺中市○○路之水
    準賓館附近，出售3000元之第一級毒品海洛因1小包及3000
    元之第二級毒品甲基安非他命2小包予黃基順，並向黃基順
    收取共6000元之價金以營利。嗣因黃基於97年7月22日上午7
    時20分許，為警在臺中縣龍井鄉查獲，並扣得黃基順自甲○
    ○處所購得之甲基安非他命2小包（毛重約0.8公克），因而
    循線查獲。因認被告涉有毒品危害防制條例第4條第1、2項
    販賣第一、二級毒品之罪嫌云云。
二、按犯罪事實應依證據認定之，無證據不得認定犯罪事實；又
    不能證明被告犯罪者，應諭知無罪之判決，刑事訴訟法第15
    4條第2項、第301條第1項分別定有明文。而所謂認定犯罪事
    實之證據，係指足以認定被告確有犯罪行為之積極證據而言
    ，該項證據須適合於被告犯罪事實之認定，始得採為斷罪之
    資料。又「施用毒品者，其所稱向某人購買之供述，須補強
    證據以擔保其供述之真實性。良以施用毒品者其供述之憑信
    性本不及於一般人，況施用毒品者其供出來源，因而破獲者
    ，法律復規定得減輕其刑，其有為偵查機關誘導、或為邀輕
    典而為不實之陳述之可能，其供述之真實性自有合理之懷疑
    。是本院一貫之見解，認施用毒品者關於其向某人購買毒品
    之供述，必須補強證據佐證，以擔保其供述之真實性，俾貫
    澈刑事訴訟無罪推定及嚴格證明之基本原則。又關於毒品施
    用者其所稱向某人購買毒品之供述，必須補強證據佐證，係
    指毒品購買者之供述縱使並無瑕疵，仍須補強證據佐證而言
    ，以擔保其供述之真實性。該所謂補強證據，必須與施用毒
    品者關於相關毒品交易之供述，具有相當程度之關聯性，且
    足使一般人對於施用毒品者之供述無合理之懷疑存在，而得
    確信其為真實，始足當之（最高法院96年臺上字第1029號判
    決參照）。
三、訊據被告甲○○矢口否認有販賣第一、二級毒品之犯行，辯
    稱：伊雖有透過林建聲介紹認識楊信孝，但未曾提供毒品給
    林建聲賣給楊信孝，也不知道林建聲有販賣毒品給楊信孝之
    事。又伊雖認識蔡錦銘、黃基順2人，但並未販賣毒品給其2
    人，公訴人所指販賣毒品之時間伊根本未與蔡錦銘、黃基順
    見面。本案係因蔡錦銘曾欠伊錢，伊找人要打他，所以他才
    去檢察官那邊指認伊，後來伊被羈押時，檢察官提訊伊，伊
    才知道云云。經查：
（一）販賣毒品與楊信孝部分：證人林建聲於97年11月3日檢察
      官偵訊時雖證稱：「楊信孝有將錢交給我，我也有將毒品
      交給他，我是幫楊信孝跟甲○○買毒品的。扣案海洛因全
      是甲○○的，安非他命只有一小包是我的，其他5包都是
      甲○○的。我當時沒有地方住，甲○○讓我跟他住富仙飯
      店，我幫甲○○接電話，有人打電話給我問有無毒品可以
      賣，我就會幫甲○○把毒品賣給對方，還有他們人到了，
      我有時候也會幫甲○○把毒品拿下去交給對方，我的好處
      是甲○○會提供我免費的海洛因、安非他命給我施用，是
      從96年6、7月開始。楊信孝是認識我，我是叫楊信孝打電
      話給我，我再幫他跟甲○○問，不是我主動跟他講，是剛
      好遇到楊信孝問我，我才跟他這樣講的」等語；又林建聲
      於其被訴上開4次販賣毒品與楊信孝之案件（臺灣臺中地
      方法院檢察署97年度偵字第18421號、原審97年度訴字第
      4858號、本院98年度上訴字第869號）審理程序中，亦陳
      稱：「前述公訴意旨(一)之至部分，當時綽號『小高』
      之甲○○與我一起住在飯店，我僅係介紹楊信孝向甲○○
      購買海洛因；至於(一)之部分，因為當天甲○○在睡覺，
      無法販賣海洛因予楊信孝，所以我有免費供海洛因給楊信
      孝吸食，並無販賣海洛因之犯行」等語。惟查，證人林建
      聲於歷次警詢中業已供認：「甲○○因為暫時沒地方住，
      所以住在我這裡，李小玲是來找甲○○，97年8月4日警方
      查獲時所扣案之物品中，除了0000000000門號行動電話（
      含SIM卡）是甲○○所有，及0000000000門號行動電話（
      含SIM卡）是李小玲所有外，其餘海洛因7小包、甲基安非
      他命6小包、電子秤1個、葡萄糖1盒、杓子1支、分裝袋1
      包，及0000000000號、0000000000號門號行動電話（均含
      SIM卡）均為我所有（林建聲並有在扣押物品目錄表所有
      人欄中簽名確認）。扣案毒品來源，是我於97年7月25日
      ，前往臺北縣三重市向綽號『南門弟仔』者購買的…我會
      開始幫『南門弟仔』販賣毒品，是因為要還他190萬元，
      才會鋌而走險，因為還錢太慢才會被他們打。綽號『南門
      弟仔』使用的電話門號為0000000000，他的住處在臺北縣
      三重市○○街110號2樓，我一次都跟他拿一兩35公克，成
      交價海洛因多為17萬元，安非他命為7-8萬元」等語；於
      97年8月5日、97年9月10日檢察官偵訊時具結證稱：「扣
      案之海洛因、甲基安非他命、電子秤、葡萄糖、杓子、分
      裝袋，這些東西都是我的，毒品是我去臺北向綽號『南門
      弟仔』、年約50歲的男子買的，0000000000號、00000000
      00號門號行動電話是我在使用，我用來聯絡毒品的上手用
      的，另外也有人會打電話給我，請我介紹買毒品的對象。
      富仙飯店703室是我所承租的，甲○○是97年8月3日來找
      我。買毒品的20萬元是我工作的積蓄，我於97年4月底前
      ，在卡拉OK店當經理，所以有存錢。我有介紹綽號阿坤、
      阿平、阿文向綽號『南門弟仔』買海洛因、安非他命。我
      承認與綽號『南門弟仔』共同販賣毒品」等語；於原審審
      理時具結證稱：「我拿給楊信孝的海洛因均與甲○○無關
      ，該等毒品的來源，有2、3次是綽號『阿坤』者，還有一
      個住臺北叫『南門弟』的男子。我於97年11月3日檢察官
      偵訊時所為證詞不實在，當時我被誘導只要指證甲○○，
      我就可以獲得減刑」等語。查本案公訴人認被告販賣4次
      海洛因予楊信孝，無非係以林建聲於本案偵查中一次證述
      及另案審理程序中供稱其係替甲○○販賣毒品，而甲○○
      則提供毒品予其解癮等為主要論據。但由上述林建聲先後
      多次截然不同、且均言之鑿鑿之供證內容，顯示林建聲所
      為不利於被告甲○○之證詞，可信性極為薄弱，而有為減
      免自身刑責而故意誣諂之嫌，實難遽採。參以證人楊信孝
      於偵審中亦證稱：「我從97年7月初，開始用手機與林建
      聲的0000000000門號行動電話聯絡購買海洛因，我撥打電
      話均係由林建聲接聽，我從來未曾在電話中與甲○○講過
      話，亦未曾聽過林建聲在電話中跟甲○○講話，我向林建
      聲購買毒品時，都沒有與甲○○接觸過，我並非向甲○○
      購買海洛因」等語，且其所陳復與卷附林建聲與楊信孝間
      通話內容之通訊監察譯文相符，益徵楊信孝與林建聲間之
      毒品交易與被告無關。又關於被告曾使用0000000000門號
      與林建聲使用之0000000000號門號行動電話於97年8月1日
      18時53分有「A(林建聲)：阿兄，可能要再多加一份喔。
      B(甲○○)：要再多加一份喔。A：嗯，四分之一。B：我
      看怎樣。A：等一下人家要。」之通訊監察譯文內容，林
      建聲於原審審理時業證稱：「那次好像是甲○○要去買甲
      基安非他命，我請他順便幫我買一份，對話中我所說的『
      等一下人家要』，就是指我要」等語。故亦難以此譯文內
      容，認定被告有透過林建聲販賣毒品予楊信孝之行為。至
      被告女友李小玲雖證稱其有直接拿取富仙飯店703號室內
      床頭上之安非他命吸食之行為等語；證人陳志南證稱富仙
      飯店房間是被告租的，林建聲是去投靠被告等語；證人陳
      志南及陳俊銘均證稱被告有借用他人行動電話之行為等語
      ，縱令屬實，惟仍與公訴人所指被告4次販賣海洛因之重
      罪事實，欠缺關聯性，均無從以之推論證明被告有販賣海
      洛因予楊信孝之行為。再林建聲被訴販賣海洛因予楊信孝
      之犯行，業經本院98年度上訴字第869號刑事判決判處應
      執行有期徒刑18年，並經最高法院98年度台上字第5379號
      刑事判決駁回上訴而告確定在案，而該確定判決亦認林建
      聲係獨自販賣海洛因予楊信孝，並未認被告為共同正犯，
      有上開案號之刑事判決各1份在卷足稽（見本院卷第44頁
      至第56頁、第68頁至第69頁），益見被告並未參與本案販
      賣海洛因予楊信孝之犯行。
（二）販賣毒品與蔡錦銘部分：證人蔡錦銘於97年7月31日警詢
      時，及97年7月31日、97年8月28日檢察官偵訊時，雖曾證
      稱：「我於97年7月31日上午11時許，以3000元的價格向
      被告購買5包海洛因，其中4包於同日遭警查扣，被告被羈
      押後，有透過別人帶話給我，要我不要亂講話，我很害怕
      」等語。惟蔡錦銘嗣於98年3月10日檢察官偵訊時業已翻
      異前供，改結證稱：「之前偵查中所言不實，是因為我有
      向被告借錢去租房子，被告跟我要錢，我沒錢還他，他找
      人要打我，我很生氣，才咬被告」等語；於原審審理時亦
      結證稱：「我沒有跟在庭的被告買過海洛因，之前於偵查
      中提到海洛因是跟被告買的一節，並不實在。我於97年6
      月底或7月初，因為要租房子沒有錢，有向被告借2萬元，
      之後我有還他4、5千元，還欠1萬多元沒辦法還他，被告
      一直向我催討，我一直求他讓我緩一緩，他都不肯，並說
      要叫人打我，所以才想要陷害被告。當時分局抓到我時，
      警員一直要我交代一名藥頭出來，所以我才說是被告賣給
      我的」等語。查毒品施用者蔡錦銘其所稱向被告購買毒品
      之供述，嗣已翻異前供，並說明當初陷害被告之具體緣由
      ，故其先前不利被告之證詞顯有重大瑕疵，復查無其他有
      力之補強證據佐證擔保其先前不利被告供述之真實性，自
      不得依其片段指證認定被告有販賣海洛因予蔡錦銘之行為
      。
（三）販賣毒品與黃基順部分：證人黃基順於97年7月22日警詢
      時證稱：「我於97年7月20日22時許在臺中市○○路水準
      賓館附近，向綽號『小高』之男子購買安非他命，每次購
      買3千元，重量約0.8公克」、「我於97年7月20日16、17
      時拿3千元叫我朋友綽號『白猴』之男子幫我購買安非他
      命毒品」、「我於97年7月20日16、17時拿3千元叫我朋友
      綽號『白猴』之男子幫我購買海洛因毒品0.6公克」等語
      ；於97年7月22日檢察官偵訊時證稱：「我的海洛因及安
      非他命均是向一位綽號『小高』的人買的，我用我000000
      0000門號電話打電話給『小高』，我的已撥電話中有一通
      綽號『大仔』、門號0000000000，這就是『小高』的電話
      」等語；於原審審理時證稱：「我於警詢時說毒品的來源
      是『小高』跟『白猴』，是指我當時是叫『白猴』幫我買
      海洛因，『白猴』跟我說要去跟『小高』購買，我自己沒
      有見過『白猴』所說的『小高』。我在警詢說於97年7月
      20日晚上在臺中市○○路水準賓館附近向『小高』購買安
      非他命，是指我請『白猴』去買，不是我親自去買的，因
      為我當時跟『白猴』比較要好，故我吃的毒品都是叫他去
      買。我委託白猴去買毒品時，『白猴』有跟我說交易地點
      在臺中市○○路之水準賓館附近。依97年度他字第3348號
      卷第20頁扣案電話前10通紀錄一覽表，我應該是有與綽號
      『大仔』的0000000000門號通過電話，但通話內容已經忘
      記了。我於檢察官偵訊時說『大仔』就是『小高』，可能
      當時我人因藥癮正難過，我若知道『大仔』就是『小高』
      的話，我就說『小高』就好了，為何說『大仔』」等語。
      縱合證人黃基順上開警詢、審理時證詞內容，其確曾多次
      提及係委請「白猴」向「小高」購買毒品，而「白猴」者
      年籍不詳，本院無從進一步傳訊調查與「白猴」交易毒品
      之對象「小高」，是否即為被告？又證人黃基順為警查獲
      前，雖曾與被告所持用之0000000000門號通過電話，惟黃
      基順證稱已忘記該次通話內容，復無相關監聽譯文可資參
      佐，自無從認定該通電話與毒品交易有關。按染有施用毒
      品惡習之人於發作時，為解一時之苦，無不千方百計取得
      毒品抵癮，其取得毒品可能來源多端，每次交易對象、購
      毒方法亦非恆定，是證人黃基順前開所證其係委請「白猴
      」向「小高」購買毒品，未曾直接與藥頭「小高」交易毒
      品等語，非無可能，而「小高」者真實身分不明，自不得
      率為被告販毒之不利認定。
（四）綜上所述，本件公訴人所舉之證據，不足為被告確有販賣
      第一、二級毒品犯行之積極證明，換言之，並無法說服本
      院形成被告有罪之心證。此外復查無其他確切證據足以證
      明被告確有販賣第一、二級毒品之犯行，是其犯罪並不能
      證明。
四、原審調查後，認被告之犯罪並不能證明而為無罪之諭知，核
    無違誤。檢察官上訴意旨仍執前詞指摘原判決不當，並無理
    由，應予駁回。
五、據上論結，應依刑事訴訟法第368條，判決如主文。
本案經檢察官乙○○到庭執行職務。
中    華    民    國    98    年    12    月    31    日
            刑事第八庭  審判長法  官  羅  得  村
                              法  官  簡  源  希
                              法  官  劉  榮  服
以上正本證明與原本無異。
除檢察官得上訴外，餘不得上訴。
如不服本判決應於收受送達後十日內向本院提出上訴書狀，其未
敘述上訴理由者，並得於提起上訴後十日內向本院補提理由書（
均須按他造當事人之人數附繕本）「切勿逕送上級法院」。
                              書記官  江  玉  萍
中    華    民    國    98    年    12    月    31    日


司法院資訊處製作；財團法人民間司法改革基金會備份。
